臺灣高雄地方法院民事判決　　　　　　　　　　　　九十二年度重訴字第六九○號
　　原　　　告　　乙○○○○
　　訴訟代理人　　楊申田律師
　　複　代理人　　楊譜諺律師
　　被　　　告　　甲○○
右當事人間損害賠償事件，本院於民國九十三年四月二十九日言詞辯論終結，判決如
左：
    主    文
被告應給付原告新台幣伍拾參萬參仟陸佰元，及自民國九十二年九月十日起至清償日
止，按週年利率百分之五計算之利息。
原告其餘之訴駁回。
訴訟費用由被告負擔百分之七，餘由原告負擔。
本判決第一項於原告以新台幣壹拾玖萬元供擔保後，得假執行。
原告其餘假執行之聲請駁回。
    事實及理由
一、原告主張：被告未考領重型機車駕駛執照，於民國九十二年四月二十三日二十一
    時許，在高雄市前鎮區某處飲酒後，吐氣所含酒精濃度已高達每公升一．二二毫
    克，而不能安全駕駛動力交通工具，本應注意不得駕車，竟仍貿然騎乘車牌號碼
    ＰＫＨ－四一八號之重型機車，沿高雄市○○區○○路由西往東方向行駛，途經
    與該路與桂圓路交岔路口，其行向為閃光黃燈號誌，應注意減速接近、小心通過
    ，而當時該路口有照明，柏油路面乾燥、無缺陷或障礙物，且視距良好，竟疏未
    注意減速通過，而貿然前進，適有亦未考領重型機車駕駛執照之宋建德，騎乘車
    牌號碼ＫＩＴ－三四０號重型機車，沿桂圓路由南向北行駛至上開路口，亦未注
    意其行向為閃光紅燈號誌，應停止於交岔路口，讓幹道車先行通過，而遭被告撞
    擊，人車倒地，經送醫急救，因頭部外傷、顱內出血，而不治死亡。被告因過失
    不法侵害宋建德致死，原告為宋建德之母，爰依民法第一百八十四條第一項前段
    、第一百九十二條第一項、第二項、第一百九十四條，請求被告賠償殯葬費用新
    台幣（以下同）四十二萬二千三百元、扶養費二百六十六萬九千七百元及精神慰
    撫金五百萬元等語。並聲明：(1)被告應給付原告八百萬九千一百三十六元，及自
    起訴狀繕本送達翌日起至清償日止，按年息百分之五計算之利息。(2)願供擔保請
    准宣告假執行。
二、被告則以：被害人也有過失等語，資為抗辯。並聲明：(1)請求駁回原告之訴。(2)
    訴訟費用由原告負擔。
三、原告主張被告未考領重型機車駕照，於酒後不能安全駕駛動力交通工具之情況下
    ，猶駕車上路，於右述時、地，遇閃光黃燈號誌，復疏未注意減速、小心通過，
    而貿然前進，過失撞擊被害人宋建德致死等情，為被告所不否認，且經本院調取
    本院九十二年度交易字第二三九號過失致死等刑事案件全卷（含台灣高等法院高
    雄分院九十二年交上易字第二四０號）核閱屬實，堪信為真。又被害人未考領重
    型機車駕照乙節，業據原告於刑案偵查中陳述明確（九十二年相字第六三九號卷
    第十四頁），又事發前上開路口被害人之行向係閃光紅燈號誌，亦有道路交通事
    故現場圖附於刑案警卷可稽。而按汽車駕駛人，未領有駕駛執照駕車者，處罰鍰
    並當場禁止其駕駛及扣留其車輛牌照，道路交通管理處罰條例第二十一條第一項
    第一款定有明文。又按各種閃光號誌之佈設原則如左... 幹道應設置閃光黃燈，
    支道應設置閃光紅燈；又閃光紅燈號誌表示停車再開，車輛應減速接近，先停止
    於交岔路口前，讓幹道車優先通行後認為安全時，方得續行，此為道路交通標誌
    標線號誌設置規則第二百十一條第一項第二款、第二百二十四條第三款所明定。
    本件被害人未考領重型機車駕照，不具完備之交通知識或駕駛、應變能力，猶率
    爾駕車，於行經設有閃光紅燈號誌之路口，又疏未停車讓幹道車優先通行，致遭
    被告撞及，是其就本件事故之發生，亦有過失，高雄市政府交通局車輛行車事故
    鑑定委員會亦同此認定。本院斟酌上述兩車之行向、被告及被害人應盡之注意程
    度等一切情形，認本件被告與被害人之過失比例為四比六。
四、按因故意或過失，不法侵害他人之權利者，負損害賠償責任，民法第一百八十四
    條第一項前段定有明文。又不法侵害他人致死者，對於支出醫療及增加生活上需
    要之費用或殯葬費之人，亦應負損害賠償責任；被害人對於第三人負有法定扶養
    義務者，加害人對於該第三人亦應負損害賠償責任；不法侵害他人致死者，被害
    人之父母、子女及配偶，雖非財產上之損害，亦得請求賠償相當之金額，民法第
    一百九十二條第一項、第二項、第一百九十四條亦有明文。被告不法侵害被害人
    致死，原告為被害人之母，為此支出殯葬費，精神上亦受有損害，依上開規定被
    告自應負損害賠償責任。茲就原告請求之項目及金額，分敘本院之判斷如后：
（一）殯葬費：原告主張其支出殯葬費用計四十二萬二千三百元，業據提出免用統一
      發票收據三紙、高雄縣鳳山市公所納骨塔使用費繳款書一件為證。惟所謂殯葬
      費，指收殮費及埋葬費而言，祭獻牲禮費、樂隊費用、追悼超薦費、安置祿位
      費等，不得請求；又核給殯葬費金額，應斟酌死者身分、地位及經濟情況與實
      際上有無必要為準（最高法院五十五年台上字第六四六號、五十年台上字第一
      四六四號、四十八年台上字第七九八號、四十九年台上字第九五二號、四十五
      年台上字第四二０號判決參照）。本件被害人係六十九年十月二十四日出生，
      此有上開刑案卷可考，死亡時為二十二歲，無業，社會、經濟地位中下等一切
      情況，認上述收據、繳款書所列項目，除庫錢四萬七千三百元、靈厝、金童、
      玉女共一萬五千元、花台、盆花柱、靈前花共二萬六千元等項目，非屬殯葬所
      必要，應予剔除外，其餘納骨塔使用費、奠靈堂等項目，均屬必要，依此計算
      結果，原告得請求之殯葬費為三十三萬四千元。
（二）扶養費：按受扶養權利者，以不能維持生活而無謀生能力者為限；前項無謀生
      能力之限制，於直系血親尊親屬不適用之，民法第一千一百十七條定有明文。
      原告係被害人之母，被害人對其固有扶養義務，惟原告名下有三棟房屋、五筆
      土地等不動產，價值合計約一千三百萬元，此有財政部高雄市國稅局小港稽徵
      所九十二年十二月十九日財高國稅港綜所字第九二００一六六一六號函可按，
      準此，尚難認原告有不能維持生活之情形。原告雖稱：上述不動產除其現住之
      房屋一棟及基地二筆外，其餘均為「福安宮」之廟產，蓋其先夫宋榮祥前擔任
      該廟之主任委員，因該廟未辦理財團法人登記，遂將信徒捐獻之不動產登記於
      宋榮祥名下，嗣因宋榮祥於八十九年間去世，而由其繼承，其於本件訴訟中，
      已將所有權移轉登記與該廟指定之介鴻貿易有限公司、陳麗華、藍永儒等語，
      並提出「福安宮」出具之證明書一紙及土地、建物所有權狀五件為證。惟經本
      院調取除原告現住房地以外之上述二棟建物及三筆土地之歷次所有權移轉登記
      資料核閱結果，其中除坐落高雄市○○區○○段第九０七－二號土地應有部分
      四分之一之原所有權人為宋榮祥，於八十九年十一月十五日因分割繼承，而登
      記為原告所有外，其餘二棟建物、二筆土地均係原告於九十一年十月間逕向訴
      外人趙陳阿春所買受，而從未登記在宋榮祥名下；且原告於八十九年間辦理上
      述中厝段第九０七－二號土地之繼承登記時，尚曾提出繼承系統表、遺產分割
      協議書，表明該土地由其單獨繼承，本件被害人及宋智文、宋姿瑱等子女則繼
      承三十萬元現金等情，此有亦上開系統表、協議書在卷可按。據此，以原告係
      因買受而取得上開二棟建物、二筆土地，而全無福安宮信託登記該等房、地產
      在宋榮祥名下之紀錄；又其係將中厝段第九０七－二號土地併同現金計為宋榮
      祥個人之遺產，與其子女分割、各別取得，而全無將來歸還廟方之表現，是顯
      不足認上開房、地係屬廟產，而非原告個人財產。至原告雖於本件訴訟中將上
      開房、地辦理所有權移轉登記與訴外人藍永儒等，惟該等不動產既非廟產，即
      令原告將之移轉與他人，亦無從認其財產價值有所減損，僅其存在型態改變而
      已，是原告前揭所述，要無可取。從而，原告既非不能維持生活，即無受被害
      人扶養之權利，被告自毋庸賠償扶養費予原告。
（三）精神慰撫金：按法院對於慰撫金之量定，應斟酌雙方當事人之身分、地位及經
      濟狀況等關係定之，最高法院七十六年臺上字第一九○八號判例可資參照。本
      院斟酌原告遽失其子，精神上之痛苦非淺，又其係國小畢業，現無工作，及被
      告為國中畢業，以打零工維生，收入最多時約為每月一萬多元，迄今未賠償原
      告分文等一切情狀，認原告請求慰撫金五百萬元，尚嫌過高，應酌減為一百萬
      元，始屬允洽。
  　以上合計為一百三十三萬四千元。
五、末按損害之發生或擴大，被害人與有過失者，法院得減輕賠償金額或免除之，民
    法第二百十七條第一項定有明文。本件被害人就車禍之發生亦有百分之六十過失
    ，已如前述，則原告得請求之賠償金額應依比例減為五十三萬三千六百元（計算
    式：1,334,000x(1-60%) =533,600）。從而，原告請求被告賠償五十三萬三千六
    百元，及自九十二年九月十日（即起訴狀繕本送達翌日）起至清償日止，按週年
    利率百分之五計算之利息，洵屬有據，應予准許。至其逾此範圍賠償金額及利息
    之請求，非屬正當，應予駁回。
六、原告陳明願供擔保請准宣告假執行，就上開准許部分，核無不合，爰酌定相當擔
    保金額准許之。至上開駁回部分，其假執行之聲請已失所依附，應一併駁回。
七、結論：本件原告之訴為一部有理由，一部無理由，依民事訴訟法第七十九條、第
    三百九十條第二項，判決如主文。
中　　　華　　　民　　　國　　九十三　　年　　五　　月　　二十　　　　　日
　　                                臺灣高雄地方法院民事第一庭
~B法　　　官   甯　馨
右為正本係照原本作成。
如不服本判決，應於送達後廿日內，向本院提出上訴狀並表明上訴理由，如於本判決
宣示後送達前提起上訴者，應於判決送達後十日內補提上訴理由書（須附繕本）。
中　　　華　　　民　　　國　　九十三　　年　　五　　月　　二十　　　　　日
~B法院書記官　 林麗文
